【裁判字號】    95,訴,581
【裁判日期】    951018
【裁判案由】    強盜等
【裁判全文】
臺灣桃園地方法院刑事判決               95年度訴字第581號
公  訴  人  臺灣桃園地方法院檢察署檢察官
被      告  戊○○
                    樓
                    （現於臺灣桃園監獄另案執行中）
選任辯護人  左自奎律師
被      告  丁○○
                    （現於臺灣桃園監獄另案執行中）
指定辯護人  陳文正律師
被      告  丙○○
                    （現於臺灣桃園監獄另案執行中）
選任辯護人  孫志堅律師
被      告  甲○○
                    （現於臺灣桃園監獄另案執行中）
指定辯護人  解家源律師
上列被告因強盜等案件，經檢察官提起公訴（95年度偵字第22
48號），本院判決如下：
    主  文
戊○○意圖為第三人不法之所有，結夥三人以上攜帶兇器，以強
暴、脅迫至使不能抗拒而取他人之物，累犯，處有期徒刑捌年貳
月。又共同傷害人之身體，累犯，處有期徒刑參月。應執行有期
徒刑捌年肆月。
丁○○意圖為自己不法之所有，結夥三人以上攜帶兇器，以強暴
、脅迫至使不能抗拒而取他人之物，累犯，處有期徒刑捌年貳月
。又共同傷害人之身體，累犯，處有期徒刑參月。應執行有期徒
刑捌年肆月。
丙○○意圖為自己不法之所有，結夥三人以上攜帶兇器，以強暴
、脅迫至使不能抗拒而取他人之物，處有期徒刑捌年。
甲○○意圖為自己不法之所有，結夥三人以上攜帶兇器，以強暴
、脅迫至使不能抗拒而取他人之物，處有期徒刑捌年。又共同傷
害人之身體，處有期徒刑參月。應執行有期徒刑捌年貳月。
甲○○被訴未經許可持有槍砲彈藥主要組成零件部分無罪。
    事  實
一、戊○○前於民國91年間因毒品案件，經臺灣板橋地方法院以
    91年度簡字第257 號判決判處有期徒刑4 月確定，又因竊盜
    案件，經同法院以92年度易字第924 號判決判處有期徒刑8
    月確定，兩案經同法院定應執行之刑為有期徒刑10月，入監
    執行至93年4 月26日縮刑期滿執行完畢（構成累犯）；丁○○因施用第2 級毒品案件，經臺灣板橋地方法院以89年度易
    字第3819號判決判處有期徒刑6 月確定，於91年7 月18日執
    行完畢（構成累犯）。
  (一)戊○○、丁○○、丙○○、甲○○共謀以強盜方式強取他人
    財物，4 人遂於95年1 月13日凌晨某時出發尋找犯案對象，
    由戊○○駕駛1 輛由其所竊取供代步之用車牌號碼不詳之紅
    色MARCH 廠牌自用小客車搭載丁○○、丙○○、甲○○3 人
    ，於同日凌晨3 時5 分許，沿桃園縣蘆竹鄉○○路行駛，行
    經桃園縣蘆竹鄉○○路與長興路口時，見乙○○所駕駛之車
    牌號碼HT－5906號自用小客車迎面而來，4 人即起意強盜財
    物，遂共同基於意圖為自己或他人不法所有之犯意聯絡，藉
    口與乙○○駕駛車牌號碼HT－5906號自用小客車發生行車糾
    紛，先由戊○○駕車堵住乙○○行車之方向，4 人下車後，
    由戊○○及丁○○分別手持客觀上足以對於人之生命、身體
    、安全構成威脅之兇器玩具手槍及刀（未扣案，外型詳本院
    卷一第279 頁）各1 把，與甲○○、丙○○共同要求乙○○
    及乙○○之妻己○○下車，丙○○見乙○○及己○○不肯下
    車，即持路邊石頭砸破乙○○駕駛座車窗玻璃，再由戊○○
    及丙○○強行拖拉乙○○下車，林桂柏與丁○○則強行拖拉
    己○○下車，以此等強暴、脅迫方法，至使乙○○及己○○
    不能抗拒，丁○○取走己○○之皮包1 只（內有現金新臺幣
    （下同）11000 元、提款卡、現金卡、信用卡），丙○○則
    強令乙○○交出身上之BENQ廠牌行動電話2 支，甲○○並扯
    下己○○脖子上之項鍊1 條，4 人見己○○皮包內放有信用
    卡，為逼問乙○○、己○○信用卡之預借現金密碼後，由丁○○與甲○○強押乙○○、己○○坐上戊○○所駕駛之MARC
    H 汽車後座，在車內4 人均強迫乙○○、己○○說出預借現
    金密碼，並恫稱如果不從或密碼錯誤，則對其等不利，丁○○與甲○○並以手肘毆擊乙○○之臉部（未成傷），以此強
    暴、脅迫方式逼迫乙○○、己○○說出密碼後，戊○○即將
    車開至桃園縣龜山鄉○○路上，丁○○和甲○○復恫嚇乙○○及己○○2 人：「你們身上還有沒有值錢的東西，若還有
    並不拿出來的話，你們就完蛋了」等語，致乙○○及己○○
    均心生畏懼而不能抗拒，己○○旋交出K 金戒指2 枚後，乙○○及己○○方遭驅趕下車，並由丁○○、甲○○下車看守
    乙○○、己○○約半小時後，始讓乙○○、己○○離去。
  (二)於同日凌晨4 時33分許，戊○○駕駛上開MARCH 汽車搭載丁○○、丙○○、甲○○，4 人取得己○○信用卡之預借現金
    密碼後，即基於意圖為自己或他人不法所有之犯意聯絡，至
    臺北縣新莊市○○路881 之7 號1 樓之中國信託商業銀行（
    下稱中信銀）丹鳳分行，由丙○○持己○○所有之中信銀「
    0000-0000-0000-0000 號」信用卡，插入編號00000000號之
    自動櫃員機，並輸入預借現金密碼，以此不正方法由自動付
    款設備，取得現金2000元得逞；再由丁○○於同日凌晨4 時
    35分許，接續持己○○所有之中信銀「0000-0000-0000-000
    0 號」信用卡，插入編號00000000號之自動櫃員機，輸入預
    借現金密碼，以此不正方法由自動付款設備，取得現金800
    元得逞。嗣由丁○○、甲○○與丙○○3 人朋分上開強盜所
    得之現金、手機，其餘物品均予丟棄。
  (三)甲○○於強盜乙○○、己○○迨釋放乙○○、己○○後，即
    發現其所有之行動電話遺失，戊○○、丁○○因恐甲○○之
    行動電話遭乙○○、己○○取走報警而事跡敗露，遂於同日
    晚間10時餘許，先行攜帶上開客觀上對於人之生命、身體、
    安全構成威脅之兇器玩具手槍及刀各1 把至乙○○、己○○
    桃園縣蘆竹鄉○○路86號3 樓之住處按電鈴，因乙○○、己○○不在住處，戊○○、丁○○遂至樓下等候，戊○○並以
    電話撥打丙○○之手機轉交甲○○接聽，甲○○即請丙○○
    駕駛車牌號碼2911-MQ 號自用小客車載其前往該址尋找遺失
    之行動電話，於同日晚上11時30分許，甲○○另攜帶玩具手
    槍1 把抵達該處與戊○○、丁○○會合後，丙○○即在車上
    等候甲○○而未下車，於翌日即14日凌晨零時許，甲○○、
    戊○○、丁○○見乙○○、己○○自外返家察覺有疑而前往
    住處地下室2 樓欲查看監視器畫面時，即上前圍住乙○○及
    己○○2 人逼問甲○○手機之下落，因乙○○表示未拾得甲○○之手機，戊○○、丁○○、甲○○即共同基於傷害他人
    身體之犯意聯絡，徒手毆打乙○○，致乙○○受有右前臂、
    左耳、右腳擦傷及頭部挫傷等傷害，適有社區警衛謝慶輝巡
    邏至該處，己○○高喊「搶劫！」，戊○○、甲○○及丁○○見狀轉身逃逸，謝慶輝則持伸縮警棍追趕，嗣戊○○、甲○○及丁○○發現丙○○所駕駛之車號2911-MQ 號汽車停放
    路邊，隨即坐上丙○○之車輛離去，謝慶輝見狀記下車號報
    警處理，嗣於95年1 月18日上午10時30分許，為警循線前往
    甲○○臺北縣中和市○○路350 巷12弄2 之1 號住處查獲，
    並起出己○○所有之BENQ廠牌行動電話1 支，始悉上情。
二、案經乙○○訴由桃園縣政府警察局大園分局報請臺灣桃園地
    方法院檢察署檢察官偵查起訴暨己○○訴由同署檢察官偵查
    起訴。
    理  由
壹、程序部分：
    按刑事審判上之共同被告，係為訴訟經濟等原因，由檢察官
    或自訴人合併或追加起訴，或由法院合併審判所形成，其間
    各別被告及犯罪事實仍獨立存在。故共同被告對於其他共同
    被告之案件而言，為被告以外之第三人，本質上屬於證人，
    為確保被告對證人之詰問權，證人於審判中，應依法定程序
    ，到場具結陳述，並接受被告之詰問，其陳述始得作為認定
    被告犯罪事實之判斷依據（最高法院93年臺上字第5726號判
    決意旨參照）。故被告戊○○、丁○○、丙○○、甲○○雖
    同為本案被告，就被告戊○○而言，被告丁○○、丙○○、
    甲○○之陳述；就被告丁○○而言，被告戊○○、丙○○、
    甲○○之陳述；就被告丙○○而言，被告戊○○、丁○○、
    甲○○之陳述；就被告甲○○而言，被告戊○○、丁○○、
    丙○○之陳述，無異均屬「被告以外之人」之陳述。證人乙○○、己○○、謝慶輝及本件共同被告分別於警詢中、偵查
    中所為之證詞，就各被告而言，均屬審判外之言詞，被告丁○○、甲○○之辯護人爭執共同被告及告訴人乙○○、己○○於審判外之陳述有不得作為證據之情形，原則上不援引告
    訴人乙○○於警詢中、己○○於警詢、偵查中（未經具結）
    所為之證述作為被告戊○○、丁○○、丙○○、甲○○犯罪
    之證據，原則上亦不援引被告戊○○、丙○○、甲○○於警
    詢、偵查中之證述；被告戊○○、丁○○、丙○○於警詢、
    偵查中之證述分別作為被告丁○○、被告甲○○犯罪之證據
    ，惟上開證人、共同被告於警詢之供述如與審理中之供述不
    符，而具有特別可信之情況，且為證明犯罪事實存否所必要
    ，則例外具有證據能力，為刑事訴訟法第159 條之2 所明定
    ，故以下引用被告4 人、證人乙○○、己○○於警詢中之供
    述部分，均為本院認有特別可信之情況，且為證明本件犯罪
    事實存否所必要，而具有證據能力，附此敘明。又證人謝慶
    輝於警詢、偵查中之證述，按當事人、代理人或辯護人於法
    院調查證據時，知有第159 條第1 項不得為證據之情形，而
    未於言詞辯論終結前聲明異議者，視為有前項之同意，刑事
    訴訟法第159 條之5 第2 項定有明文，是證人謝慶輝於警詢
    、偵查中之證言，未經檢察官、被告3 人及辯護人於本院言
    詞辯論終結前聲明異議，並經本院參酌該言詞認為適當，自
    均得採為證據。另被告戊○○、丁○○、丙○○、甲○○雖
    於本院審理中稱：為警查獲時有遭到刑求一節（本院95年10
    月4 日審判筆錄第26、27頁），惟被告4 人所述係查獲後製
    作筆錄之前某時遭不明警員及其他不明身分之人毆打，惟均
    未驗傷，亦未於偵查中向檢察官表明上情，是否屬實已有疑
    ，且縱使被告4 人所述為真，被告4 人於警詢中所述案情與
    偵查中及本院審理中所述案情均僅有細節差異，且均坦承有
    強盜被害人乙○○、己○○之事，亦無由認定被告4 人係因
    遭警刑求始為本案之自白，故難以被告4 人所述，即認被告
    4 人於警詢中所述非出於任意性而不可採，故被告4 人於警
    詢之供述，自可作為自己犯罪之證據，核先敘明。
貳、有罪部分：
一、強盜及詐欺部分：
    訊據被告戊○○、丁○○、丙○○、甲○○於本院審理中對
    於在95年1 月13日凌晨3 時5 分許，由被告戊○○駕車搭載
    被告丁○○、丙○○、甲○○行經桃園縣蘆竹鄉○○路與長
    興路口與乙○○駕駛之HT-5906 號自小客車遭遇時，堵住該
    車去路，4 人下車後，由被告甲○○、丙○○共同要求被害
    人乙○○及乙○○之妻己○○下車，被告丙○○見被害人乙○○及己○○不肯下車，即持路邊石頭砸破被害人乙○○駕
    駛座車窗玻璃，再由被告戊○○及丙○○強行拖拉乙○○下
    車，被告林桂柏與丁○○則強行拖拉己○○下車，以此等強
    暴、脅迫方法，致使被害人乙○○及己○○不能抗拒，被告
    丁○○取走被害人己○○之皮包1 只（內有現金11000 元、
    提款卡、現金卡、信用卡），被告丙○○則強令被害人乙○○交出身上之BENQ廠牌行動電話2 支，被告甲○○並扯下被
    害人己○○脖子上之項鍊1 條，強盜被害人乙○○、己○○
    之財物後，再強押被害人乙○○、己○○乘坐被告戊○○、
    丁○○、丙○○、甲○○所乘坐之車輛後座，經逼問被害人
    乙○○、己○○說出預借現金密碼後，被告戊○○即將車開
    至桃園縣龜山鄉○○路上，被告丁○○和甲○○復恫嚇被害
    人乙○○及己○○2 人：「你們身上還有沒有值錢的東西，
    若還有並不拿出來的話，你們就完蛋了」等語，致被害人乙○○及己○○均心生畏懼而不能抗拒，由被害人己○○再交
    出K 金戒指2 枚後，被害人乙○○及己○○方遭驅趕下車，
    並由被告丁○○、甲○○下車看守被害人乙○○、己○○約
    半小時後，始讓被害人乙○○、己○○離去；同日凌晨4 時
    33分許，被告4 人再基於意圖為自己或他人不法所有之犯意
    聯絡，至臺北縣新莊市○○路881 之7 號1 樓之中國信託商
    業銀行（下稱中信銀）丹鳳分行，由被告丙○○持被害人己○○所有之中信銀「0000-0000-00 00-0000號」信用卡，插
    入編號000000 00 號之自動櫃員機，輸入預借現金密碼，以
    此不正方法由自動付款設備，取得現金2000元得逞；再接續
    由被告丁○○於同日凌晨4 時35分許，持被害人己○○所有
    之中信銀「0000-0 000-0000 -0000 號」信用卡，插入編號
    0000 0000 號之自動櫃員機，輸入預借現金密碼，以此不正
    方法由自動付款設備，取得現金800 元得逞。嗣由被告丁○○、甲○○與丙○○3 人朋分上開強盜所得之現金、手機，
    被告戊○○未分得強盜、詐欺所得財物等情，均坦承不諱，
    並有中國信託商業銀行陳報狀暨被害人己○○信用卡歷史帳
    單彙總查詢1 份（本院卷一第89至91頁）、被害人乙○○手
    機照片1 張、贓物認領保管單1 張（偵卷第77頁、第61頁）
    在卷可佐。惟被告4 人均辯稱：當時係因與被害人乙○○之
    車輛發生車禍才下車爭執，後來演變成強盜，當天只是要去
    找朋友而行經油管路與長興路口，並不是預謀犯案；被告戊○○另辯稱：當時伊並沒有拿玩具槍下車威嚇被害人，被害
    人到車上後，伊才把槍拿出來；被告戊○○之辯護人辯稱：
    被告戊○○沒有分得財物，故無為自己不法所有之意圖；被
    告丁○○另辯稱：當時伊沒有拿刀子下車威嚇被害人，到車
    上後伊才拿刀出來，也沒有直接拿刀恐嚇被害人，更沒有在
    車上毆打被害人乙○○；被告丙○○另辯稱：當時被害人上
    車後，被害人自己說要賠償車子受損之損失而同意領款給伊
    等人云云。經查：
  1.本件被告戊○○、丁○○、丙○○、甲○○於95年1 月13日
    凌晨3 時5 分許，由被告戊○○駕車搭載被告丁○○、丙○○、甲○○行經桃園縣蘆竹鄉○○路與長興路口與乙○○駕
    駛之HT-5906 號自小客車遭遇時，堵住該車去路，4 人下車
    後，由被告戊○○及丁○○分別手持客觀上足以對於人之生
    命、身體、安全構成威脅之兇器玩具手槍及刀各1 把，與被
    告甲○○、丙○○乃強令要求被害人乙○○及己○○下車，
    被告丙○○見乙○○及己○○不肯下車由被告甲○○、丙○○共同要求被害人乙○○及乙○○之妻己○○下車，被告丙○○見被害人乙○○及己○○不肯下車，即持路邊石頭砸破
    被害人乙○○駕駛座車窗玻璃，再由被告戊○○及丙○○強
    行拖拉被害人乙○○下車，被告林桂柏與丁○○則強行拖拉
    被害人己○○下車，以此等強暴、脅迫方法，至使被害人乙○○及己○○不能抗拒，被告丁○○取走被害人己○○之皮
    包1 只（內有現金11000 元、提款卡、現金卡、信用卡），
    被告丙○○則強令被害人乙○○交出身上之BENQ廠牌行動電
    話2 支，被告甲○○並扯下被害人己○○脖子上之項鍊1 條
    ，強盜被害人乙○○、己○○之財物後，再強押被害人乙○○、己○○乘坐被告戊○○、丁○○、丙○○、甲○○所乘
    坐之車輛，被告4 人均強迫乙○○、己○○說出預借現金密
    碼，並恫稱如果不從或密碼錯誤，則對其等不利，被告丁○○與甲○○並以手肘毆擊乙○○之臉部（未成傷），以此強
    暴、脅迫方式逼迫乙○○、己○○說出預借現金之密碼，迨
    被害人乙○○、己○○說出密碼後，被告戊○○即將車開至
    桃園縣龜山鄉○○路上，被告丁○○和甲○○復恫嚇被害人
    乙○○及己○○2 人：「你們身上還有沒有值錢的東西，若
    還有並不拿出來的話，你們就完蛋了」等語，致被害人乙○○及己○○均心生畏懼而不能抗拒，被害人己○○再交出K
    金戒指2 枚後，被害人乙○○及己○○方遭驅趕下車，並由
    被告丁○○、甲○○下車看守被害人乙○○、己○○約半小
    時，始讓被害人乙○○、己○○離去等情，業據被害人乙○○、己○○於本院審理中到庭證述明確（本院卷一第180 至
    200 頁），被告戊○○、丁○○雖辯稱下車與被害人乙○○
    、己○○理論時沒有攜帶兇器下車云云，惟被害人乙○○、
    己○○既已指述明確外，被告戊○○於警詢中並坦承伊有持
    手槍叫被害人上車等語（偵卷第8 頁）、丁○○於警詢、偵
    查中坦承伊有持武士刀下車強押被害人乙○○上車，更於警
    詢中供稱：當時戊○○係持槍押己○○等語（偵卷第13頁、
    第137 頁），與被害人乙○○、己○○所述情節相合，且被
    告戊○○、丁○○、丙○○、甲○○強押被害人乙○○、己○○上車前即已強盜被害人乙○○、己○○大部分之財物，
    何需上車後始由被告戊○○、丁○○持玩具槍、武士刀恫嚇
    被害人，更何況被告戊○○當時係開車駕駛，如何邊持槍逼
    問被害人預借現金密碼而邊開車，被告戊○○、丁○○上開
    所辯顯與事實不符。
  2.至於被告丁○○辯稱：當時上車後並沒有毆打被害人乙○○
    云云，惟被告丁○○既於本院審理中稱：當時後座坐4 個人
    很擠，伊在車內的動作大了點，手有碰到被害人等語（本院
    卷一第266 頁），且證人乙○○、己○○亦證稱：當時坐後
    座兩側的被告丁○○、甲○○有以手肘毆擊乙○○的臉，並
    稱如果不說出密碼或密碼錯誤，要對乙○○、己○○不利等
    情（本院卷一第193 頁、第196 頁），被告丁○○此部分之
    辯解，亦難為本院採信。
  3.被告丙○○所辯：當時是被害人自己同意要賠償並且提款云
    云，惟被告戊○○、丁○○、甲○○已坦承強押被害人乙○○、己○○上車後，由被告4 人逼問被害人乙○○、己○○
    預借現金密碼之情形（本院卷一第265 頁、本院卷二第12頁
    、第32頁），核與被害人乙○○、己○○於本院審理中所證
    述之情形相合，而被告戊○○亦坦承當天被告戊○○所駕之
    車輛並未與被害人乙○○駕駛之車輛發生碰撞（本院卷二第
    28頁），被害人乙○○、己○○自不可能同意賠償車輛擦撞
    之損害，顯見被告戊○○、丁○○、丙○○、甲○○強押被
    害人乙○○、己○○上車之目的即為逼問預借現金密碼所為
    ，被告丙○○所辯，亦僅為脫罪之詞，難以採信。
  4.至於被告4 人均稱本件係發生車禍下車爭執後才演變成強盜
    事件，並非預謀犯案一節，惟查，當天被告戊○○、丁○○
    、丙○○、甲○○所乘坐之車輛係由被告戊○○案發前為代
    步之目的而竊得之車輛，非屬被告戊○○、丁○○、丙○○
    、甲○○所有，衡情並不可能花費金錢修繕竊得之車輛，被
    告戊○○、丁○○、丙○○、甲○○於警詢、偵查中所辯當
    時係要求被害人乙○○、己○○賠償該車因車禍擦撞之損害
    云云，顯非事實；又被告戊○○、丁○○、丙○○、甲○○
    於當日出發前，即將刀、玩具槍等犯案兇器擺放車上，若如
    被告戊○○、丁○○、丙○○、甲○○所辯當天目的是要找
    朋友云云，自無需攜帶危險物品上車；再者，被告戊○○於
    本院審理中供承：當天係隨機看到誰的車就將他堵住等語（
    本院卷二第28頁）、丁○○於本院審理中供承：我看到乙○○的車，提議說「就這臺好了」，後來我們就把乙○○的車
    堵住，其他三人都知道要搶錢等語（本院卷一第263 頁），
    顯見被告戊○○、丁○○、丙○○、甲○○於出發前即已謀
    議欲強盜他人財物而攜帶兇器共乘該輛被告戊○○所竊取之
    車輛，至案發地點見地屬偏遠、人煙罕至，適逢被害人乙○○駕車行經該處，即共同基於為自己或其餘3 人不法所有之
    意圖，而下手強盜等情至為明確，被告戊○○、丁○○、丙○○、甲○○此部分所辯，係屬臨訟卸責之詞。
  5.另被告戊○○辯護人辯稱被告戊○○並無分到強盜、詐欺所
    得，故無犯罪之意圖等語，惟查，被告戊○○、丁○○、丙○○、甲○○於事前既以謀議強盜他人財物，縱使事後被告
    戊○○不參與分配所得財物，亦有意圖為被告丁○○、丙○○、甲○○不法所有之意圖，而為本件犯行，此部分辯解亦
    難為本院所採。
  6.綜上所述，被告戊○○、丁○○、丙○○、甲○○基於意圖
    為自己或他人不法所有，共同結夥三人以上攜帶兇器強盜被
    害人乙○○、己○○之財物，並進而共同基於意圖為自己或
    他人不法所有，而以不正方法由自動付款設備取得被害人己○○所有之金錢等犯行洵堪認定。
二、傷害部分：
    訊據被告戊○○、丁○○、甲○○於本院審理中均坦承95年
    年1 月13日晚間係因被告甲○○之手機遺失，疑由被害人乙○○、己○○取得，故前往被害人乙○○、己○○住處，見
    被害人乙○○、己○○返家後前往該住處地下室2 樓時，被
    告戊○○、丁○○、甲○○即上前追問甲○○之手機下落，
    經被害人表示不知手機下落後，被告甲○○即徒手毆打被害
    人乙○○，嗣因己○○呼救，警衛謝慶輝趕來察看，被告戊○○、丁○○、甲○○始離開現場等情，而證人乙○○、己○○更證稱：當時被告戊○○、丁○○、甲○○均有毆打乙○○等情（本院卷一第183 、186 、197 頁）及證人即大樓
    警衛謝慶輝於偵查中證述明確（偵卷第178 、179 頁），而
    被害人乙○○因此受有右前臂、左耳、右腳擦傷及頭部挫傷
    等傷害，有敏盛綜合醫院診斷證明書在卷可稽（偵卷第62頁
    ），足認被告戊○○、丁○○、甲○○共同傷害被害人乙○○之犯行明確。
    綜上所述，被告戊○○、丁○○、丙○○、甲○○之結夥三
    人以上攜帶兇器強盜、不正利用自動付款設備詐欺、被告戊○○、丁○○、甲○○之普通傷害等犯行均堪以認定，應依
    法論科。
三、
  (一)按行為後法律有變更者，適用行為時之法律，但行為後之法
    律有利於行為人者，適用最有利於行為人之法律，95年7 月
    1 日修正施行後之刑法第2 條第1 項定有明文。刑法修正之
    比較新舊法，應就罪刑有關之共犯、未遂犯、想像競合犯、
    牽連犯、連續犯、結合犯，以及累犯加重、自首減輕暨其他
    法定加減原因（如身分加減）與加減例等一切情形，綜其全
    部罪刑之結果而為比較，最高法院95年5 月23日95年度第8
    次刑庭會議決議可資參照。(1)被告戊○○、丁○○、丙○○
    、甲○○行為後，刑法第28條共犯之規定業經修正，94年2
    月2 日修正公布、95年7 月1 日施行前之規定為：「二人以
    上共同實施犯罪之行為者，皆為正犯。」，修正施行後之規
    定則為：「二人以上共同實行犯罪之行為者，皆為正犯。」
    ，揆諸本條之修正理由係為釐清陰謀共同正犯、預備共同正
    犯、共謀共同正犯是否合乎本條規定之正犯要件而為之修正
    ，自屬法律變更。(2)被告戊○○、丁○○、丙○○、甲○○
    行為後，刑法第55條牽連犯之規定業於94年2 月2 日修正公
    布刪除，並於95年7 月1 日施行，則被告4 人之犯行，因行
    為後新法業已刪除牽連犯之規定，此刪除雖非犯罪構成要件
    之變更，但顯已影響行為人刑罰之法律效果，自屬法律有變
    更。(3)被告戊○○、丁○○、甲○○、丙○○行為後，刑法
    施行法於95年6 月14日增訂第1 條之1 規定「中華民國九十
    四年一月七日刑法修正施行後，刑法分則編所定罰金之貨幣
    單位為新臺幣。九十四年一月七日刑法修正時，刑法分則編
    未修正之條文定有罰金者，自九十四年一月七日刑法修正施
    行後，就其所定數額提高為三十倍。但七十二年六月二十六
    日至九十四年一月七日新增或修正之條文，就其所定數額提
    高為三倍。」，於95年7 月1 日生效施行，被告戊○○、丁○○、甲○○所犯刑法第277 條第1 項普通傷害罪定有罰金
    刑，但未於94年1 月7 日修正，自應於95年7 月1 日刑法修
    正施行後，就其所定數額提高30倍，被告戊○○、丁○○、
    丙○○、甲○○所犯刑法第339 條之2 第1 項不正利用自動
    付款設備詐欺取財罪係於86年10月8 日公布增訂，定有罰金
    刑，但未於94年1 月7 日修正，自應於95年7 月1 日刑法修
    正施行後，就其所定數額提高3 倍，均與被告戊○○、丁○○、丙○○、甲○○行為時之罰金罰鍰提高標準條例第1 條
    前段、現行法規所定貨幣單位折算新臺幣條例第2 條之折算
    結果有所不同，自屬科刑規範事項變更。(4)被告戊○○前於
    91 年 間因毒品案件，經臺灣板橋地方法院以91年度簡字第
    257 號判決判處有期徒刑4 月確定，又因竊盜案件，經同法
    院以92年度易字第924 號判決判處有期徒刑8 月確定，兩案
    經同法院定應執行之刑為有期徒刑10月，入監執行至93年4
    月26 日 縮刑期滿執行完畢，被告丁○○因施用第2 級毒品
    案件，經臺灣板橋地方法院以89年度易字第3819號判決判處
    有期徒刑6 月確定，於91年7 月18日執行完畢，有臺灣高等
    法院被告前案紀錄表、臺灣桃園地方法院檢察署刑案查註紀
    錄表可參，被告戊○○、丁○○於有期徒刑執行完畢後5 年
    內再故意犯本件有期徒刑以上之罪，依95年7 月1 日修正施
    行前之刑法第47條規定，為累犯，需加重本刑至2 分之1 ，
    該規定已於94年1 月7 日修正為「受徒刑之執行完畢，或一
    部之執行而赦免後，五年以內故意再犯有期徒刑以上之罪者
    ，為累犯，加重本刑至二分之一。」，並於94年2 月2 日公
    布，95 年7月1 日施行，限縮累犯規定之適用，自屬95年7
    月1 日修正施行後刑法第2 條之「法律變更」。(5)被告戊○○、丁○○、甲○○行為後，刑法第51條第5 款規定業已於
    94年1 月7 日修正為「宣告多數有期徒刑者，於各刑中之最
    長期以上，各刑合併之刑期以下，定其刑期。但不得逾三十
    年。」，並於94年2 月2 日公布，95年7 月1 日施行，此修
    正係屬科刑範圍事項之變更，為刑法第2 條「法律變更」。
    (6)經綜合比較本次刑法之相關修正規定，修正後之規定並無
    更有利於被告戊○○、丁○○、丙○○、甲○○，故仍應適
    用被告行為時即修正前之刑法為適用依據。
  (二)被告戊○○、丁○○、丙○○、甲○○強盜犯行所用之武士
    刀、玩具槍雖未扣案，惟上開物品客觀上足對人之身體、生
    命構成威脅，為公眾所周知之事，自可供作兇器使用。核被
    告戊○○、丁○○、丙○○、甲○○所為犯罪事實(一)之犯行
    ，係犯刑法第330 條第1 項結夥三人以上攜帶兇器強盜罪；
    被告戊○○、丁○○、丙○○、甲○○所為犯罪事實(二)之犯
    行，係犯刑法第339 條之2 第1 項不正利用自動付款設備詐
    欺取財罪；被告戊○○、丁○○、甲○○所為犯罪事實(三)之
    犯行，係犯刑法第277 條第1 項之普通傷害罪。公訴人雖認
    事實(三)部分，被告戊○○、丁○○、甲○○係犯刑法第330
    條第1 項之強盜罪，經本院審理後，認尚不構成強盜罪（詳
    後述），惟公訴人於起訴之犯罪事實欄已詳載被告戊○○、
    丁○○、甲○○共同毆打被害人乙○○之事實，應認就被告
    戊○○等人另涉之傷害犯行業已起訴，且被害人乙○○亦提
    出告訴，本院自應就此傷害犯行審理，並變更起訴法條。被
    告戊○○、丁○○、丙○○、甲○○就犯罪事實(一)、(二)之犯
    行、被告戊○○、丁○○、甲○○就犯罪事實(三)之犯行，具
    有犯意聯絡及行為分擔，為共同正犯。被告戊○○、丁○○
    、甲○○、丙○○等4 人，以石頭砸車及恐嚇告訴人乙○○
    、己○○之強暴、脅迫方式，強盜告訴人之財物，所涉毀損
    、恐嚇行為，皆係強盜犯行之部分行為，均不另論毀損及恐
    嚇危安罪。被告戊○○、丁○○、丙○○、甲○○先後2 次
    以不正方法由自動設備取財，係基於單一犯意，以同一行為
    接續為之，為包括一罪。被告戊○○、丁○○、丙○○、甲○○所犯結夥三人以上攜帶兇器強盜罪及以不正方法由自動
    設備詐欺取財罪間，有方法、目的之牽連關係，應依修正前
    刑法第55條規定，從一重之結夥三人以上攜帶兇器強盜罪處
    斷。被告戊○○、丁○○、甲○○所犯結夥三人以上攜帶兇
    器強盜罪與普通傷害罪間，犯意各別，行為互異，應予分論
    併罰。被告戊○○、丁○○有前開論罪科刑之刑事案件紀錄
    ，有臺灣高等法院被告前案紀錄表、臺灣桃園地方法院檢察
    署刑案查註紀錄表可參，被告戊○○、丁○○於有期徒刑執
    行完畢後5 年內又故意犯本件有期徒刑以上刑之罪，為累犯
    ，應依修正前刑法第47條規定加重其刑。爰審酌被告4 人均
    年輕力壯，不思以己力獲取生活所需，而結夥攜帶兇器於夜
    間利用假車禍強盜被害人財物，嚴重影響社會治安及人身自
    由、財產安全，惡性重大，原應處以重刑，惟念及被告4 人
    於行為時均年輕識淺，思慮欠周而犯此重罪，且犯後坦承大
    部分犯行，應有改過之心，並斟酌被告4 人所為強盜犯行之
    件數、參與強盜犯行擔任之角色及渠等之前科情形、平日品
    行、智識程度等一切情狀認檢察官於起訴書內求處被告戊○○、丁○○有期徒刑12年、被告甲○○有期徒刑11年、被告
    丙○○有期徒刑10年，稍有過重，而各量處如主文所示之刑
    ，並就被告戊○○、丁○○、甲○○部分定應執行之刑。被
    告戊○○、丁○○、丙○○、甲○○所用以強盜之玩具槍、
    刀各1 把，分別為被告丙○○、戊○○所有，惟該玩具槍、
    刀於案發後均經被告戊○○毀棄業已滅失，業據被告戊○○
    於本院審理中坦承不諱，上開物品自不依修正前刑法第38條
    第1 項第2 款諭知沒收。
  (三)公訴意旨另以：被告戊○○、丁○○、丙○○、甲○○藉口
    被告甲○○行動電話遺失至被害人乙○○處，於95年1 月13
    日晚間10時餘許，被告戊○○與丁○○先行至被害人乙○○
    在桃園縣蘆竹鄉○○路86號3 樓之住處，因被害人乙○○更
    換門鎖而無法進入其住處，經被告戊○○以電話通知被告丙○○及甲○○前來，於同日晚上11時30分許，由被告丙○○
    駕駛車牌號碼2911-MQ 號自用小客車，搭載被告甲○○至被
    害人乙○○住處，被告甲○○與戊○○、丁○○會合，被告
    丙○○則留在車上負責接應；於翌（14）日凌晨零時許，被
    告甲○○、戊○○分別手持客觀上對於人之生命、身體、安
    全構成威脅之兇器玩具手槍各1 枝，被告丁○○則持客觀上
    對於人之生命、身體、安全構成威脅之不明刀械1 把，在桃
    園縣蘆竹鄉○○路86號地下室2 樓，見被害人乙○○及己○○2 人至地下室欲查看監視器畫面時，即圍住被害人乙○○
    及己○○2 人，由被告戊○○及丁○○架住被害人乙○○，
    被告甲○○並毆打被害人乙○○，至使被害人乙○○及己○○不能抗拒，要求交出行動電話，適有社區警衛謝慶輝巡邏
    至該處，被害人乙○○及己○○高喊「搶劫！」，被告戊○○、甲○○及丁○○見狀轉身逃逸而不遂，謝慶輝則持伸縮
    警棍追趕，嗣被告戊○○、甲○○及丁○○跳上被告丙○○
    在旁接應之車號2911-MQ 號汽車離去，謝慶輝見狀記下車號
    並報警處理，因認被告戊○○、丁○○、丙○○、甲○○另
    涉犯刑法第330 條第1 項結夥三人以上攜帶兇器強盜罪等語
    。經查，公訴意旨認被告戊○○、丁○○、丙○○、甲○○
    此部分涉犯結夥三人以上攜帶兇器強盜罪，無非以被告戊○○、丁○○、丙○○、甲○○均坦承當日夜晚有前往被害人
    乙○○、己○○住處，被告甲○○並於偵查中供稱戊○○、
    丁○○、甲○○均有毆打乙○○等情，被害人乙○○因此而
    受傷，及被害人乙○○於警詢、偵查中、被害人己○○於偵
    查中證述被告戊○○、丁○○、甲○○係欲前來強盜等語，
    為主要論據。惟訊據被告戊○○、丁○○、丙○○、甲○○
    均堅詞否認當天晚上前去被害人乙○○、己○○住處係為了
    強盜財物，被告戊○○、丁○○、甲○○並辯稱：當時確實
    是因為甲○○的手機遺失，怕被害人拿去而報警，才會再前
    往被害人住處等語；被告丙○○則辯稱：當天戊○○打電話
    到伊手機是為了找甲○○，後來甲○○就叫伊開車去上開地
    點，伊事前不知道那是被害人住處，也不清楚戊○○、丁○○、甲○○約在那裡為何事等語。經查：被害人乙○○於本
    院審理中結稱：當天伊回到住處時，發現家門口有手電筒覺
    得奇怪，要到地下室察看，之後就看到被告戊○○、丁○○
    、甲○○前來說要伊將手機歸還，伊表明沒有拿手機後就被
    毆打，被告戊○○、丁○○、甲○○除了要手機外，並沒有
    說其他的話語等情（本院卷一第183 頁、第186 頁）、被害
    人己○○於本院審理中亦稱：當天被告戊○○、丁○○、甲○○除了要求交出手機外，並沒有要求交出任何財物或搜索
    伊身上有價值的東西等語（本院卷一第193 、194 頁），且
    被害人乙○○、己○○於偵查中亦僅稱：當時係推測被告等
    人還要再找伊要錢等語（偵卷第158 頁），而大樓警衛謝慶
    輝亦僅係聽到被害人呼救聲後而前來察看等情，亦經證人謝
    慶輝於偵查中證述明確，則縱使被告戊○○、丁○○、甲○○當日確有攜帶玩具槍、刀等兇器前往被害人住處，惟被告
    戊○○、丁○○、甲○○除要求被害人歸還甲○○之手機外
    ，既未再要求被害人另外拿出其他財物，自難僅以被害人乙○○、己○○之推測而認定被告戊○○、丁○○、甲○○當
    晚前往被害人乙○○、己○○之住處確實係基於強盜之犯意
    聯絡而為之；又被告丙○○並未下車前往被害人3 樓住處或
    地下室，而被告甲○○於本院審理中稱：當時被告丙○○不
    知道伊前往該處係為何事，被告戊○○、丁○○亦稱：當天
    要逃跑時才知道被告丙○○有開車來等語，此外並無其他積
    極證據可認被告戊○○、丁○○、丙○○、甲○○此部分涉
    犯強盜犯行，惟公訴意旨認此部分犯行與前開被告戊○○、
    丁○○、丙○○、甲○○經本院論罪科刑之強盜犯行有連續
    犯之裁判上一罪關係，爰不另為無罪之諭知，附此敘明。
參、無罪部分：
一、公訴意旨略以：被告甲○○知悉可發射子彈具有殺傷力之改
    造槍枝之主要組成零件，非經中央主管機關許可，不得持有
    、寄藏，竟於94年12月間某日，在臺灣地區不詳處所，由姓
    名年籍不詳綽號「文忠」之成年人交付槍枝主要組成零件土
    造金屬槍管1 枝，託其寄藏，即未經許可而無故持有並寄藏
    在臺北縣中和市○○路350 巷12弄2 之1 號住處房間內。嗣
    於95年1 月18日上午10時30分許，為警循線在上址住處查獲
    ，並扣得上開土造金屬槍管1 支、及亦為「文忠」寄放之已
    擊發口徑9mm 制式彈頭1 顆、製作槍枝之工具1 組（火藥1
    包、砂輪機1 臺、鑽孔2 支、挫刀1 支、鑽頭2 支）等物，
    因認被告甲○○涉犯槍砲彈藥刀械管制條例第13條第4 項寄
    藏槍枝主要組成零件罪嫌等語。
二、按犯罪事實應依證據認定之，無證據不得認定其犯罪事實，
    又不能證明被告犯罪者，應諭知無罪之判決，刑事訴訟法第
    154 條第2 項、第301 條第1 項定有明文。又按事實之認定
    ，應憑證據，如未能發現相當證據，或證據不足以證明，自
    不能以推測或擬制之方法，以為裁判基礎；在訴訟上用以證
    明事實之證據，須於通常一般之人均不致於有所懷疑，而得
    確信其為真實之程度者，始得據以為有罪之認定，倘其證明
    尚未達到此一程度，而有合理之懷疑性存在，致使無從為有
    罪之確信時，即應為無罪之判決，最高法院40年臺上字第86
    號、76年臺上字第4986號分別著有判例。
三、公訴意旨認被告甲○○涉犯上開罪名，無非以被告甲○○於
    警詢、偵查中自白受「文忠」所託寄藏上開土造金屬槍管1
    支於臺北縣中和市○○路350 巷12弄2 之1 號住處內等情及
    內政部警政署刑事警察局95年2 月10日刑鑑字第950014013
    號槍彈鑑定書1 份、搜索扣押筆錄及扣押物品清單等資料在
    卷可稽、土造金屬槍管1 支扣案可佐，為其主要論據，訊據
    被告甲○○於本院審理中堅詞否認有何受託寄藏槍管之犯行
    ，並辯稱：該槍管係被告丙○○於警方搜索當天稍早帶至伊
    住處，且裝在丙○○的袋子裡，伊並不知道丙○○將槍管帶
    到伊家中，之前會在警詢中承認槍管是「文忠」交由伊寄放
    的，是因為怕害到丙○○等語。經查，扣案槍管1 支經由內
    政部警政署刑事警察局鑑定結果，係屬土造金屬槍管，為內
    政部公告之槍砲彈藥主要組成零件，有刑事警察局95年2 月
    10 日 刑鑑字第09 50014013 號槍彈鑑定書、內政部內授警
    字第0950870428號函各1 份在卷可參（偵卷第154 至155 頁
    、本院卷一第137 頁），惟被告丙○○於偵查及本院審理中
    均坦承上開槍管為其所有，於95年1 月18日上午某時攜帶至
    被告甲○○臺北縣中和市○○路350 巷12弄2 之1 號住處，
    剛好為警查獲，伊放在包包中，被告甲○○並不知道伊有帶
    槍管過去，警察問說槍管是誰的，伊不敢承認，後來甲○○
    就承認持有槍管等語（本院95年10月4 日審判筆錄第14、15
    頁），與被告甲○○於本院審理中所辯相合，而95年1 月18
    日警員前往被告甲○○住處時，被告戊○○、丁○○、丙○○、甲○○均在該處同為警查獲，被告甲○○所辯亦非有違
    常情，應可採信，是扣案槍管亦不能逕自推論確為被告甲○○所持有之物，故難僅以被告甲○○於警詢、偵查中之自白
    為被告不利之認定，此外又無其他積極證據足認被告甲○○
    涉犯此部分罪行，被告甲○○被訴持有槍砲彈藥主要組成零
    件部分，應諭知無罪。又本件槍管既為被告丙○○所持有，
    自應另由檢察官偵查，附此敘明。
據上論斷，應依刑事訴訟法第299 條第1 項前段、第300 條、第
301 條第1 項，95年7 月1 日修正後刑法第2 條第1 項前段、修
正前刑法第28條、刑法第330 條第1 項、第277 條第1 項、第33
9 條之2 第1 項、修正前刑法第55條、第47條、第51條第5 款，
罰金罰鍰提高標準條例第1 條前段。
本案經檢察官徐文豪到庭執行職務。
中    華    民    國    95    年    10    月    18    日
                   臺灣桃園地方法院刑事第四庭
                       審判長法  官    黃斯偉
                             法  官    張淑華
                             法  官    蘇昭蓉
以上正本證明與原本無異。
如不服本判決，應於送達後10日內，向本院提出上訴狀。
                              書記官   韓若玉
中    華    民    國    95    年    10    月    18    日


司法院資訊處製作；財團法人民間司法改革基金會備份。
